【裁判字號】    97,抗,208
【裁判日期】    971031
【裁判案由】    本票裁定
【裁判全文】
臺灣桃園地方法院民事裁定              97年度抗字第208號
抗  告  人  丙○○○○○○○
            乙○○
相  對  人  甲○○
上列抗告人因與相對人間本票裁定事件，對於中華民國97年9 月
15日本院簡易庭97年度司票字第6311號裁定提起抗告，本院裁定
如下：
    主  文
抗告駁回。
抗告程序費用新台幣壹仟元由抗告人負擔。
    理  由
一、本件相對人於原審主張：伊執有抗告人為發票人，如原裁定
    所示之本票2 紙（下稱系爭2 紙本票），並免除作成拒絕證
    書。詎屆期提示未獲付款，依票據法第123 條聲請裁定許可
    強制執行等情，已據提出本票為證據。
二、本件抗告意旨略以：抗告人向相對人借款新台幣（下同）23
    0,800 元，約定月息83,200元（借款利率36％，年利率432.
    5 ％），並簽發系爭2 紙本票供擔保，然此約定利率違反民
    法第205 條，相對人依法僅得按本金230,800 元之年息20％
    收取利息，超過部分之利息無請求權，則本件利息起算日為
    97年7 月29日，以2 個月期間計算利息至同年9 月28日止，
    相對人得收取之利息至多為7,963 元，故相對人就原裁定附
    表編號2 之本票超過7,963 元部分無請求權，且不得准予強
    制執行，故相對人持系爭2 紙本票聲請本票裁定應屬不合法
    ，爰依法提起本件抗告，求為廢棄原裁定等語。
三、按執票人向本票發票人行使追索權時，得聲請法院裁定後強
    制執行。票據法第123 條定有明文。且按在票據上簽名者，
    依票上所載文義負責。票據法第5 條第1 項定有明文。又本
    票執票人依上開法條之規定，聲請法院裁定及抗告法院之裁
    定，僅依非訟事件程序，以審查強制執行許可與否，並無確
    定實體上法律關係存否之效力，如發票人就票據債務之存否
    有爭執時，應由發票人提起確認之訴，以資解決，最高法院
    56年台抗字第714 號、57年台抗字第76號著有判例可資參照
    。經查，相對人提出之系爭本票，已記載發票人、發票日、
    發票地及票面金額，則原裁定予以准許，形式上審查即無不
    合。至於抗告人抗辯其向相對人借款230,800 元，約定月息
    83,200元（借款利率36％，年利率432. 5％），並簽發系爭
    2 紙本票供擔保，然此約定利率違反民法第205 條，相對人
    依法僅得按本金230,800 元之年息20％收取利息，超過部分
    之利息無請求權，則本件利息起算日為97年7 月29日，以2
    個月期間計算利息至同年9 月28日止，相對人得收取之利息
    至多為7,963 元，故相對人就原裁定附表編號2 之本票超過
    7,963 元部分無請求權，且不得准予強制執行云云，縱令屬
    實，亦係其與相對人間實體上法律關係之爭執問題，依首揭
    法律規定及最高法院判例意旨，應由抗告人另行提起訴訟，
    以資解決，並非本件非訟程序所得審究。從而，本件抗告為
    無理由，應予駁回。
四、據上論結，本件抗告為無理由，依非訟事件法第46條、第21
    條第2 項、第24條第1 項，民事訴訟法第495 條之1 第1 項
    、第449 條第1 項、第95條、第78條，裁定如主文。
中    華    民    國    97    年    10    月    31    日
                民事第一庭    審判長法  官  郭琇玲
                                    法  官  陳雪玉
                                    法  官  林哲賢
上為正本係照原本作成。
不得再抗告
中    華    民    國    97    年    10    月    31    日
                                    書記官  羅美英


司法院資訊處製作；財團法人民間司法改革基金會備份。
